【裁判字號】    99,易,1509
【裁判日期】    990609
【裁判案由】    詐欺等
【裁判全文】
臺灣臺中地方法院刑事判決              99年度易字第1509號
公  訴  人  臺灣臺中地方法院檢察署檢察官
被      告  甲○○
選任辯護人  張志新律師
上列被告因詐欺等案件，經檢察官提起公訴（99年度偵字第1958
號），因被告於準備程序中就被訴事實為有罪之陳述，經本院合
議庭裁定由受命法官獨任進行簡式審判程序，本院判決如下：
    主  文
甲○○共同犯詐欺取財未遂罪，處有期徒刑捌月。扣案黑色手提
包壹只、偽造之臺灣省法務部行政執行署監管科書記官陳建志識
別證壹張、門號0000000000、0000000000之行動電話各壹支（含
SIM卡）、便條紙壹張，均沒收。
    犯罪事實及理由
一、犯罪事實：甲○○於民國98年12月間，在網路聊天室結識某
    真實姓名年籍不詳，綽號為「小胖」之成年男子（下稱綽號
    小胖之人），並受僱於綽號小胖之人所屬之詐欺集團擔任車
    手（即負責提領詐欺所得），每次取款成功即可獲得報酬；
    甲○○因而與綽號小胖之人及所屬之詐騙集團成員共同意圖
    為自己不法之所有，並基於詐欺、行使偽造特種文書及冒用
    公務員徽章官銜之犯意聯絡與行為分擔，假冒法務部行政執
    行署之名義行使職權，撥打電話對民眾進行詐騙；由綽號小
    胖之人於98年12月間某日，在不詳地點，偽造「臺灣省法務
    部行政執行署監管科書記官陳建志」之證件後，將前開證件
    交予甲○○，甲○○另將其個人之大頭照乙張黏貼在前開偽
    造之「臺灣省法務部行政執行署監管科書記官陳建志」證件
    上，作為日後詐欺取款所用；嗣該詐欺集團所屬之其他成員
    ，於99年1月7日12時30分許，撥打電話給乙○○，向乙○○
    佯稱為中華電信服務專員，乙○○所申辦行動電話「000000
    0000」之電話費新臺幣（下同）48773元尚未繳納，經乙○
    ○向對方表示並未申辦前開電話，該詐欺集團成員另向乙○
    ○佯稱前開電話係由歹徒利用其身分冒用申辦，須向警方報
    案云云，另由一名年籍不詳之詐騙集團成員，撥打電話與乙
    ○○聯絡，佯稱有人利用其身分在臺北縣新莊郵局開戶，該
    帳戶涉及洗錢、詐欺等案件，必須將乙○○帳戶凍結，若須
    使用個人其他銀行帳戶，可以開設公證帳戶之方式使用，並
    須把帳戶所有的錢領出，致使乙○○陷於錯誤，依該詐騙集
    團成員指示，於當日自其使用之郵局帳戶及臺灣銀行帳戶提
    領66萬元，嗣於同日16時30分許，乙○○復接獲詐欺集團所
    屬成員之電話，佯稱前開款項不得置放於家中，須將上開款
    項交予臺中市調查站保管，並要求乙○○前往臺中市北屯區
    洲際棒球場等候，配合調查員陳建志到場處理，詐騙集團即
    指示甲○○持前開偽造完成之「臺灣省法務部行政執行署監
    管科書記官陳建志」證件，前往臺中市○○區○○路3段385
    號臺中洲際棒球場第三停車場取款，甲○○旋即出示上開偽
    造之臺灣省法務部行政執行署監管科陳建志書記官證件而行
    使之，主張其係公務員行使監管職權，並欲向乙○○收取66
    萬元現金，幸因乙○○早已發覺有異並報警處理，而為埋伏
    員警當場逮獲，始未得逞，並扣得上開黑色手提包1只、偽
    造之臺灣省法務部行政執行署監管科書記官陳建志識別證1
    張、門號0000000000、0000000000之行動電話各1支（含SIM
    卡）、便條紙1張等物。
二、認定犯罪事實所憑之證據及理由：被告於警詢、偵查中及本
    院準備程序、審理時，對於上開犯罪事實，均坦承不諱，核
    與證人即被害人乙○○於警詢、偵查中所述相符，復有扣押
    物品目錄表、偽造之臺灣省法務部行政執行署監管科書記官
    陳建志識別證1張、門號0000000000、0000000000之行動電
    話各1支（含SIM卡）、便條紙1張、現場查獲照片附卷可稽
    ，被告犯行堪以認定。
三、論罪科刑之理由：
（一）核被告所為，係犯刑法第158條第1項之僭行公務員職權罪
      、同法第216條、第212條之行使偽造特種文書罪、同法第
      339條第1項之詐欺取財未遂罪。被告與綽號「小胖」之成
      年男子及其所屬詐欺集團成員間，就上開犯行，互有犯意
      聯絡及行為分擔，均為共同正犯。其偽造特種文書之低度
      行為，為其行使偽造特種書之高度行為所吸收，不另論罪
      。又被告係為達共同詐財之目的，始有行使偽造特種文書
      及僭越行使公務員職權之分工，其犯罪目的單一，依一般
      社會通念，認應評價為一罪方符合刑罰公平原則，如予數
      罪併罰，反有過度處罰之疑，與人民法律感情亦未契合，
      本院認被告所犯上開3罪間，均係一行為觸犯數罪名之想
      像競合犯，應依刑法第55條規定，從一重之詐欺取財未遂
      罪處斷。。次查，被告就此部分之詐欺取財行為，應為未
      遂，依刑法第25條第2項規定減輕其刑。
（二）另扣案上開黑色手提包1只、偽造之臺灣省法務部行政執
      行署監管科書記官陳建志識別證1張、門號0000000000、0
      000000000之行動電話各1支（含SIM卡）、便條紙1張等物
      ，均為共犯綽號「小胖」成年男子所有，供前開犯罪所用
      之物，爰均依刑法第38條第1項第2款規定，併予宣告沒收
      。
（三）爰審酌被告正值青年，竟不循正途賺取所需，卻利用一般
      民眾欠缺法律專業知識、對於檢察機關案件進行流程未必
      瞭解，暨民眾對於公務人員執行職務公信力之信賴等心理
      ，而以偽造特種文書及冒充公務員行使職權之方式遂行其
      詐騙行為，其與共犯「小胖」等人所實施之詐騙行為，亦
      使被害人產生對社會的不信任感與財產之損失，危害社會
      平和秩序甚鉅；惟衡酌被告現為19歲初入社會之青年，並
      未有前科，此有臺灣高等法院被告前案紀錄表在卷可稽，
      於共同犯罪中所扮演之角色為取款者，非主要詐騙者之涉
      案情節，且本件犯罪實際上未有具體所得，犯罪後對於上
      揭犯罪事實業已坦白承認，深具悔意，犯罪後態度尚稱良
      好等一切情狀，量處如主文所示之刑。
四、適用法律之依據：刑事訴訟法第273條之1第1項、第299條第
    1項前段、刑法第28條、第158條第1項、第216條、第212 條
    、第339條第3項、第1項、第55條、第25條第2項、第38條第
    1 項第2款，刑法施行法第1條之1第1項、第2項前段。
本案經檢察官周佩瑩到庭執行職務
中    華    民    國    99    年    6    月    9     日
                          臺灣臺中地方法院刑事第六庭
                              法  官  黃益茂
以上正本證明與原本無異。
如不服本判決應於收受送達後10日內向本院提出上訴書狀，並應
敘述具體理由；其未敘述上訴理由者，應於上訴期間屆滿後20日
內向本院補提理由書（均須按他造當事人之人數附繕本）「切勿
逕送上級法院」。
                               書記官 蔡秋明
中    華    民    國    99    年    6    月     9     日
附錄本案論罪科刑法條全文：
刑法第158條第1項：
冒充公務員而行使其職權者，處3年以下有期徒刑、拘役或5百元
以下罰金。
刑法第212條：
偽造、變造護照、旅券、免許證、特許證及關於品行、能力服務
或其他相類之證書、介紹書，足以生損害於公眾或他人者，處1
年以下有期徒刑、拘役或3百元以下罰金。
刑法第216條：
行使第210條至第215條之文書者，依偽造、變造文書或登載不實
事項或使登載不實事項之規定處斷。
刑法第339條第1項：
意圖為自己或第三人不法之所有，以詐術使人將本人或第三人之
物交付者，處5年以下有期徒刑、拘役或科或併科1千元以下罰金
。

司法院資訊處製作；財團法人民間司法改革基金會備份。
